【裁判字號】    99,訴緝,316
【裁判日期】    991231
【裁判案由】    毒品危害防制條例
【裁判全文】
臺灣板橋地方法院刑事判決            99年度訴緝字第316號
公  訴  人  臺灣板橋地方法院檢察署檢察官
被      告  姜重仰
上列被告因違反毒品危害防制條例案件，經檢察官提起公訴（99
年度毒偵字第2069號），被告於準備程序進行中就被訴事實為有
罪之陳述，本院合議庭裁定由受命法官獨任進行簡式審判程序並
判決如下：
    主  文
姜重仰施用第二級毒品，處有期徒刑伍月，扣案之甲基安非他命
驗餘淨重點捌壹捌公克沒收銷燬之，包裝上開甲基安非他命
之塑膠袋壹個、吸食器壹組、分裝袋包、分裝吸管壹支、分裝
勺壹支、玻璃球吸食器肆個均沒收之；又施用第一級毒品，處有
期徒刑拾月，扣案之海洛因驗餘淨重壹點零貳公克沒收銷燬之，
包裝上開海洛因之塑膠袋壹個沒收之；應執行有期徒刑壹年，扣
案之海洛因驗餘淨重壹點零貳公克、甲基安非他命驗餘淨重點
捌壹捌公克均沒收銷燬之，包裝上開海洛因及甲基安非他命之
塑膠袋共貳個、吸食器壹組、分裝袋包、分裝吸管壹支、分裝
勺壹支、玻璃球吸食器肆個均沒收之。
    事  實
一、姜重仰前於民國88年間因施用毒品案件，經本院以88年度毒
    聲字第4666號裁定送勒戒處所觀察、勒戒後，認無繼續施用
    毒品之傾向，經臺灣板橋地方法院檢察署檢察官於88年8 月
    16日以88年度偵字第18220 號處分不起訴確定；又因自88年
    11月某日起至89年3 月7 日止施用毒品案件，經本院以89年
    度毒聲字第1821號裁定送勒戒處所執行觀察、勒戒後，認無
    繼續施用毒品之傾向，於89年3 月22日執行完畢釋放，並經
    臺灣板橋地方法院檢察署檢察官以88年度毒偵字第3140號、
    89年度毒偵字第21、2454、2578、2706號處分不起訴確定；
    再於89年間因施用毒品案件，經本院以89年度毒聲字第3696
    號裁定令入戒治處所施以強制戒治，再經本院以90年度毒聲
    字第791 號裁定停止戒治所餘戒治期間付保護管束，並經臺
    灣板橋地方法院檢察署檢察官以89年度毒偵字第3334號提起
    公訴，經本院以89年度易字第2939號判決處有期徒刑4 月確
    定，於91年3 月29日執行完畢（本案未因此構成累犯）；復
    因自96年11月間起至97年5 月28日止施用毒品案件，經臺灣
    士林地方法院以97年度毒聲字第140 號裁定送勒戒處所執行
    觀察、勒戒後，因認有繼續施用毒品之傾向，經同法院以97
    年度毒聲字第307 號裁定送戒治處所施以強制戒治，於98年
    3 月30日強制戒治執行完畢釋放，並經臺灣士林地方法院檢
    察署檢察官以98年度戒毒偵字第39號處分不起訴確定。詎其
    仍不知悔改，基於施用第二級毒品甲基安非他命之犯意，於
    99年2 月27日中午12時許，在臺北縣蘆洲市（自99年12月25
    日起改制為「新北市蘆洲區○○○○街142 號8 樓804 室內
    ，以將甲基安非他命放入玻璃球吸食器內燒烤後吸食其煙霧
    之方法，施用甲基安非他命1 次，隔數分鐘後，另行起意，
    基於施用第一級毒品海洛因之犯意，在上址同一處所，以將
    海洛因摻入香煙內點火吸食之方法，施用海洛因1 次；嗣姜
    重仰因另案遭通緝，於同（27）日晚上9 時許，在上址為警
    緝獲並扣得姜重仰所有之海洛因1 包（淨重1.04公克，查獲
    後送鑑定時取樣0.02公克用罄，驗餘淨重1.02公克）、甲基
    安非他命1 包（淨重3.3820公克，查獲後送鑑定時取樣0.00
    02公克用罄，驗餘淨重3.3818公克）及其所有、供施用甲基
    安非他命所用之吸食器1 組、分裝袋3 包、分裝吸管1 支、
    分裝勺1 支、玻璃球吸食器4 個等物。
二、案經臺北縣政府（自99年12月25日起改制為「新北市政府」
    ）警察局蘆洲分局報請臺灣板橋地方法院檢察署檢察官偵查
    起訴。
    理  由
一、按「除被告所犯為死刑、無期徒刑、最輕本刑為三年以上有
    期徒刑之罪或高等法院管轄第一審案件者外，於前條第一項
    程序進行中，被告先就被訴事實為有罪之陳述時，審判長得
    告知被告簡式審判程序之旨，並聽取當事人、代理人、辯護
    人及輔佐人之意見後，裁定進行簡式審判程序。」刑事訴訟
    法第273 條之1 第1 項定有明文。本件被告所犯毒品危害防
    制條例第10條第1 項之施用第一級毒品罪及同條第2 項之施
    用第二級毒品罪，非屬最輕本刑為3 年以上有期徒刑之罪，
    且被告於本院99年12月27日準備程序進行中，已就被訴之事
    實為有罪之陳述，經法官告知被告簡式審判程序之旨後，被
    告及公訴人均同意改依簡式審判程序審理，本院合議庭乃依
    上揭規定，裁定本件由受命法官獨任進行簡式審判程序，合
    先敘明。
二、上揭事實，迭據被告姜重仰於警詢、檢察官偵查中、本院準
    備程序及審理時自白不諱，且被告為警查獲後所採集之尿液
    檢體，經臺灣檢驗科技股份有限公司以氣相層析質譜儀法鑑
    定結果，確呈嗎啡及甲基安非他命陽性反應，有臺北縣政府
    警察局蘆洲分局99年3 月24日北縣警蘆刑字第0990009894號
    函所附上揭公司出具之濫用藥物檢驗報告（報告日期：2010
    /3/12 ，報告編號：UL/2010/30026 ）1 份附卷可稽（按施
    用海洛因後，係以嗎啡型態自尿液排出）；而扣案被告所持
    有之白色粉末1 包，經法務部調查局鑑定結果含海洛因成分
    ，原淨重1.04公克，驗餘淨重1.02公克，有該局濫用藥物實
    驗室99年6 月9 日調科壹字第09923012520 號鑑定書影本1
    紙在卷可憑；另扣案被告所持有之淡褐色透明結晶1 包，經
    交通部民用航空局航空醫務中心鑑定結果含甲基安非他命成
    分，淨重3.3820公克，取樣0.0002公克鑑定用罄，驗餘淨重
    3.3818公克，亦有該中心99年3 月17日航藥鑑字第0991750
    號毒品鑑定書1 紙在卷足按；此外復有上開吸食器1 組、分
    裝袋3 包、分裝吸管1 支、分裝勺1 支、玻璃球吸食器4 個
    扣案可資佐證。綜上所述，被告之自白與事實相符，本案事
    證明確，被告犯行洵堪認定。
三、按海洛因係毒品危害防制條例第2 條第2 項第1 款規定之第
    一級毒品，甲基安非他命係同條例第2 條第2 項第2 款規定
    之第二級毒品，依該條例第10條第1 項規定：「施用第一級
    毒品者，處六月以上五年以下有期徒刑」、第2 項規定：「
    施用第二級毒品者，處三年以下有期徒刑」，又同條例第23
    條第2 項復規定：「觀察、勒戒或強制戒治執行完畢釋放後
    ，五年內再犯第十條之罪者，應依法追訴或裁定交付審理。
    」本件被告有事實欄所載曾因施用毒品案件，經強制戒治執
    行完畢之情形，有臺灣高等法院被告全國前案紀錄表在卷可
    考，被告於強制戒治執行完畢釋放後5 年內，再犯本件施用
    第一、二級毒品罪，自應依毒品危害防制條例第23條第2項
    之規定追訴處罰之。核被告施用海洛因之行為，係犯毒品危
    害防制條例第10條第1 項之施用第一級毒品罪；被告施用甲
    基安非他命之行為，係犯同條例第10條第2 項之施用第二級
    毒品罪。被告施用前後持有海洛因、甲基安非他命之低度行
    為，分別為施用之高度行為所吸收，均不另論罪。被告所犯
    上開2 罪，犯意各別，行為互殊，應分論併罰。爰審酌被告
    有多次因施用毒品經觀察勒戒、強制戒治執行完畢及法院判
    處罪刑之紀錄，仍不知戒除施用毒品之惡習，顯見其自制力
    薄弱，惟其施用毒品之犯行係戕害自身健康，對社會治安危
    害非鉅，兼衡其素行不端，施用毒品之手段，暨犯後坦承犯
    行、態度尚稱良好等一切情狀，分別量處如主文所示之刑，
    並依法定其應執行之刑。扣案之海洛因驗餘淨重1.02公克、
    甲基安非他命驗餘淨重3.3818公克，係當場查獲之毒品，均
    應依毒品危害防制條例第18條第1 項前段規定宣告沒收銷燬
    之；盛裝海洛因及盛裝甲基安非他命之包裝袋共2 個，均係
    被告所有、用以盛裝毒品以防潮濕、變質、逸漏且便於攜帶
    以供施用毒品之物，而扣案之吸食器1 組、分裝袋3 包、分
    裝吸管1 支、分裝勺1 支、玻璃球吸食器4 個，係被告所有
    、供犯施用第二級毒品罪所用之物，業據被告供明在卷，均
    依刑法第38條第1 項第2 款規定宣告沒收之。至於警方同時
    扣得已使用過之注射針筒1 支、電子磅秤1 臺，被告否認屬
    其所有，查無證據證明該注射針筒及電子磅秤係被告所有、
    供施用第一、二級毒品所用之物，尚難認定與本案具有關連
    性，自不得併予宣告沒收。
四、末按被告犯有應併合處罰之數罪，經法院分別判處有期徒刑
    確定，其中一罪之有期徒刑先執行期滿後，法院經檢察官之
    聲請，以裁定定其數罪之應執行刑確定後，其在未裁定前已
    先執行之有期徒刑之罪，因嗣後合併他罪定應執行刑之結果
    ，檢察官所換發之執行指揮書，係執行應執行刑，其前已執
    行之有期徒刑部分，應僅予扣除，而不能認為已執行完畢（
    參照最高法院91年度臺非字第328 號判決意旨）。查被告曾
    因於95年7 月10日犯幫助詐欺罪，經臺灣士林地方法院於97
    年4 月14日以96年度易字第893 號判決處有期徒刑5 月，減
    為有期徒刑2 月又15日，如易科罰金以新臺幣1 千元折算1
    日，於97年5 月20日確定（下稱A 案，形式上已於98年6 月
    13日執行完畢）；又因於96年6 月中旬犯侵占罪，經本院於
    98 年2月3 日以97年度易字第3707號判決判處有期徒刑3 月
    ，如易科罰金以新臺幣1 千元折算1 日，於98年3 月2 日確
    定（下稱B 案）；再因於97年2 月15日犯過失傷害罪及肇事
    逃逸罪，經本院於97年12月15日以97年度交訴字第165 號判
    決分別處有期徒刑3 月、6 月，於98年1 月15日確定（下稱
    C 案）；上開B 、C 二案，經本院以98年度聲字第1414號裁
    定應執行有期徒刑10月確定，並接續A 案執行，嗣因大法官
    會議釋字第662 號解釋之故，執行檢察官於98年6 月20日先
    將被告釋放出監，俟本院以98年度聲字第4605號裁定B 、C
    二案應執行刑之易科罰金折算標準確定後，被告於99年12月
    23 日 再入監執行，現仍在執行中，迄未執行完畢，此有臺
    灣高等法院被告前案紀錄表及上開判決電腦列印本等件附卷
    可考。準此可知，B 、C 二案之犯罪時間皆在Ａ案判決確定
    之前，是Ａ、Ｂ、Ｃ三案應依刑法第53條、第51條規定合併
    定其應執行之刑。檢察官雖尚未就Ａ、Ｂ、Ｃ三案聲請法院
    定其應執行之刑，然依上開說明，上開三案之有期徒刑於嗣
    後法院經檢察官之聲請，以裁定定其數罪之應執行刑確定後
    ，其前已執行Ａ案之有期徒刑部分即應予扣除，而不能認為
    已執行完畢。是本件被告所犯施用第一級及第二級毒品罪，
    顯非屬受徒刑之執行完畢後5 年以內再犯，自不構成累犯，
    公訴意旨認被告應依累犯規定加重其刑云云，容有違誤，併
    予指明。
據上論斷，應依刑事訴訟法第273 條之1 第1 項、第299 條第1
項前段，毒品危害防制條例第10條第1 項、第2 項、第18條第1
項前段，刑法第11條前段、第51條第5 款、第38條第1 項第2款
，判決如主文。
本案經檢察官馮成到庭執行職務。
中    華    民    國    99    年    12    月    31    日
                  刑事第三庭  法  官  樊季康
上列正本證明與原本無異。
如不服本判決，應於判決送達後10日內敘明上訴理由，向本院提
出上訴狀 (應附繕本) ，上訴於臺灣高等法院。其未敘述上訴理
由者，應於上訴期間屆滿後20日內向本院補提理由書「切勿逕送
上級法院」。
                              書記官  陳秀慧
中    華    民    國   100    年    1     月    3     日
附錄本案論罪科刑法條全文：
毒品危害防制條例第10條
施用第一級毒品者，處六月以上五年以下有期徒刑。
施用第二級毒品者，處三年以下有期徒刑。

司法院資訊處製作；財團法人民間司法改革基金會備份。
